【裁判字號】    98,交訴,73
【裁判日期】    981015
【裁判案由】    公共危險
【裁判全文】
臺灣高雄地方法院刑事判決              98年度交訴字第73號
公  訴  人  臺灣高雄地方法院檢察署檢察官
被      告  戊○○
上列被告因公共危險案件，經檢察官提起公訴（98年度偵字第16
553 號），本院決如下：
    主  文
戊○○犯肇事致人傷害逃逸罪，處有期徒刑拾月。緩刑年。
    事  實
一、戊○○於民國98年4 月30日12時20分許，騎乘動力交通工具
    即車牌號碼JTM-503 號重型機車，行經高雄縣乙○市○○路
    、文殿街交岔口附近時，與騎乘車牌號碼XTO-479 號重型機
    車之丙○○擦撞而肇事，致丙○○倒地後受有臉部擦挫傷、
    肩部擦傷、左膝擦傷及丙○○之子丁○○倒地後受有臉部擦
    挫傷之傷害（過失傷害部分未據告訴），戊○○於肇事後，
    竟基於肇事逃逸之犯意，未留在現場等待警方前來處理及對
    傷者丙○○、丁○○為救護行為，亦未留下其姓名、地址、
    電話等聯絡方式給丙○○，而在警方及救護車未到場前，在
    倒地之丙○○質問「連小孩子都摔倒在地上了，妳還不看一
    下」等語時即騎乘機車逃逸離去。嗣經丙○○記下戊○○所
    騎機車之車牌號碼報警，經員警循線調查後始查悉戊○○為
    肇事者，而查悉上情。
二、案經高雄縣政府警察局乙○分局報請臺灣高雄地方法院檢察
    署檢察官偵查後起訴。
    理  由
壹、證據能力部分：
    按被告以外之人於審判外之言詞或書面陳述，除法律有規定
    者外，不得作為證據；又被告以外之人於審判外之陳述，雖
    不符刑事訴訟法第159 條之1 至第159 條之4 之規定，而經
    當事人於審判程序同意作為證據，法院審酌該言詞陳述或書
    面陳述作成時之情況，認為適當者，亦得為證據；當事人、
    代理人或辯護人於法院調查證據時，知有第159 條第1 項不
    得為證據之情形，而未於言詞辯論終結前聲明異議者，視為
    有前項之同意。刑事訴訟法第159 條第1 項、第159 條之5
    定有明文。經查，本判決所引用之各項證據資料，其屬於被
    告以外之人於審判外之陳述者，均據本院於調查證據程序逐
    一提示並告以要旨，檢察官、被告均知該等證據為被告以外
    之人之審判外陳述，已表示同意作為證據（見院一卷第12頁
    ）及未於言詞辯論終結前聲明異議，本院審酌上開證據作成
    時之情況，亦無不當取供等情形，認為以之作為本案之證據
    亦屬適當，依刑事訴訟法第159 條之5 規定，應有證據能力
    。
貳、實體部分：
一、訊據被告戊○○矢口否認有何肇事逃逸犯行，並辯稱：我看
    他們沒有受傷，所以我才離去的，沒有肇事逃逸意思云云。
    經查：
  (一)上揭犯罪事實，業據被告於警詢中坦承：我有騎乘JTM-503
    號重機車肇事後逕自離去無誤。事故後我沒有向警方報案或
    通知119 救護車及協助救護。我沒有問對方，對方也沒同意
    ，我就離開了，我沒有留在現場協助對方就醫，也未留任何
    聯絡資料給對方等語明確（見警卷第1 、2 頁），並經證人
    丙○○於警詢時證述：我因交通事故，對方肇事逃逸，請警
    方調查處理。我於98年4 月30日12時20分左右，在高雄縣乙○市○○路與文殿街口，我騎乘車號XTO-479 號重機車附載
    乘客丁○○與車號JTM-503 號機車發生交通事故。是我親自
    記下車牌，肇事後對方沒有留下任何聯絡資料給我便逕行離
    去，對方沒有打電話報案，我與乘客都有受傷等語（見警卷
    第3 、4 頁）及於偵訊中結證稱：被告沒有問我傷勢如何，
    她就直接走了，她也沒有報警，是我自己報警的，對方車號
    也是我記的。她把她的機車往前牽，我就跟她說小孩子都倒
    在地上了，妳還不看一下，但她就騎走了等語（見偵卷第6
    、7 頁）及於本院審理時證稱：當日車禍後我和我兒子就連
    車倒地，然後我兒子被壓在最下面，被告把車子牽起來看了
    一眼以後，就騎車離開了。被告沒有跟我說什麼，也沒有過
    來看我及我小孩的傷勢，離開現場前也沒有打電話。我是透
    過警察找到被告的，當天有記車號，案發當時被告沒有留下
    任何聯絡資料，當天我跟小孩有受傷，我是耳朵被撞到，小
    孩是頭被壓到，有叫救護車，傷勢如診斷書所載等語甚詳（
    見院二卷第17、18頁）。再者，證人丙○○於案發當日車禍
    時受有臉部擦挫傷、肩部擦傷、左膝擦傷之傷害及證人丙○○之子丁○○於案發當日車禍時受有臉部擦挫傷之傷害等情
    ，亦有高雄長庚紀念醫院診斷證明書2 紙在卷可憑（見警卷
    第8 、9 頁）。此外，復有道路交通事故現場圖、道路交通
    事故報告表(一)、(二)各1 份（見警卷第5 至8 頁）、道路交通
    事故現場蒐證照片17張（見警卷第14至16頁）在卷可佐。
  (二)被告雖否認有何肇事逃逸犯行，並以前揭情詞置辯。然而：
  １、按汽車駕駛人駕駛汽機車肇事致人受傷或死亡，應即採取
      救護措施及依規定處理，並通知警察機關處理，不得任意
      移動肇事汽車及現場痕跡證據，道路交通管理處罰條例第
      62條第3 項定有明文。又按刑法第185 條之4 之肇事逃逸
      罪，以駕駛動力交通工具肇事，有致人死傷而逃逸之事實
      ，為其構成要件，而其立法目的，乃為維護交通，增進行
      車安全，促使當事人於事故發生時，能對被害人即時救護
      ，減少死傷，以保護他人權益並維護社會秩序，其立法精
      神在於交通事故一旦發生，且發生人員傷亡之情況，不論
      是撞人或被撞，或是因其他事故而造成死傷，只要是在駕
      駛動力交通工具過程內所發生者，參與這整個事故過程之
      當事人皆應協助防止死傷之擴大，如駕駛人於事故發生後
      ，隨即駕車逃離現場，不僅使肇事責任認定困難，更可能
      使受傷之人喪失生命或求償無門；因此，祇須行為人主觀
      上有逃逸之意圖，客觀上有逃逸之行為為已足，而其擅離
      肇事現場之行為一旦付諸實施，其犯罪即已完成，被害人
      是否在他人協助下獲得救護，均於上開犯罪之成立不生影
      響。
  ２、查被告於案發後並未撥打電話報警或叫救護車，陳明其為
      肇事者，亦未留在現場等待警方前來處理，復未留下其姓
      名、地址、電話等聯絡方式給丙○○，而在警方及救護車
      未到場前，即騎乘機車離去等情，業經被告於警詢時坦承
      在卷（見警卷第1 、2 頁）及經證人丙○○於警詢、偵訊
      及本院審理時證述甚詳在卷（見上述）。又證人丙○○及
      其子丁○○於案發當日車禍時均有受傷，並送至長庚紀念
      醫院急診，證人丙○○受有臉部擦挫傷、肩部擦傷、左膝
      擦傷之傷害，而證人丙○○之子丁○○於案發當日車禍時
      受有臉部擦挫傷之傷害等情，業經證人丙○○於本院審理
      時證述明確在卷（見院二卷第17、18頁），並有高雄長庚
      紀念醫院診斷證明書2 紙在卷可憑（見警卷第8 、9 頁）
      ，是被告於案發當日與證人丙○○發生交通事故後，確致
      被害人丙○○、丁○○分別受有上開所述傷害，自足認定
      。從而，被告上開所辯：我看他們沒有受傷，所以我才離
      去的，沒有肇事逃逸意思云云，為犯後卸責之詞，不足採
      信。
  (三)綜上，被告於駕駛動力交通工具肇事致被害人丙○○、丁○○受傷後，並未待在現場等待警方前來處理及對傷者丙○○
    、丁○○為救護行為，即在警方及救護車未到場前，擅自騎
    乘機車逃逸離去。又被告於肇事後直至騎乘機車離去之過程
    中，亦未撥打電話報警或叫救護車陳明其為肇事者，復未留
    下其姓名、地址、電話等聯絡方式給被害人丙○○，嗣經被
    害人丙○○記下車牌號碼及報警後，警方始循線查悉被告為
    本案肇事者，足證被告於肇事後自始即欲逃避本件肇事之責
    任，其主觀上有肇事逃逸之犯意及客觀上有肇事逃逸之行為
    ，至為明確，被告否認有肇事逃逸犯行，顯非可採。從而，
    被告有事實欄所載肇事逃逸犯行，事證明確，應依法論科。
二、核被告所為，係犯刑法第185 條之4 之肇事致人傷害逃逸罪
    。爰審酌被告前無犯罪前科紀錄，有臺灣高等法院被告前案
    紀錄表1 份在卷可按，素行良好，其騎乘機車肇事致被害人
    丙○○、丁○○受傷後（過失傷害部分未經被害人告訴），
    未留在現場等待警方及救護車前來及對被害人丙○○等人行
    必要救護措施，竟離開現場而逃逸，且於本院審理時猶未能
    坦承犯行，態度難認良好。惟念被告犯後已與被害人丙○○
    達成和解，並已履行完畢（見偵卷第6 頁證人丙○○之證述
    ），被告現患病領有重大傷病卡及被告犯罪之動機、目的、
    手段、智識程度（高職畢業）、生活狀況暨公訴人對本案科
    刑範圍之意見（有期徒刑10月）等一切情狀，量處如主文所
    示之刑，以資懲儆。又被告現年37歲，前無任何犯罪前科紀
    錄，有臺灣高等法院被告前案紀錄表1 份在卷可按，顯見其
    平常均能守法慎行，其於本案車禍肇事致他人受傷後，因一
    時失慮偶罹刑典，犯後已與被害人丙○○達成和解（詳如前
    述），其上揭犯行經此偵、審程序及上開刑之宣告，當知所
    警惕，信無再犯之虞，本院認所宣告之刑以暫不執行為適當
    ，爰併諭知緩刑3 年，以啟自新。
據上論斷，應依刑事訴訟法第299 條第1 項前段，刑法第185 條
之4 、第74條第1 項第1 款，判決如主文。
本案經檢察官甲○○到庭執行職務。
中    華    民    國    98    年    10    月    15    日
                  交通法庭審判長法  官  廖建瑜
                                法  官  陳盈吉
                                法  官  林永村
以上正本係照原本作成。
如不服本判決應於收受本判決後10日內向本院提出上訴書狀，並
應敘述具體理由，如未敘述上訴理由者，應於上訴期間屆滿後20
日內補提理由書狀於本院（均須按他造當事人之人數附繕本）「
切勿逕送上級法院」。
中    華    民    國    98    年    10    月    15    日
                                書記官  王珮樺
附錄本判決論罪科刑法條：
中華民國刑法第185條之4
（肇事遺棄罪）
駕駛動力交通工具肇事，致人死傷而逃逸者，處6 月以上5 年以
下有期徒刑。


司法院資訊處製作；財團法人民間司法改革基金會備份。
